【裁判字號】    97,交易,271
【裁判日期】    971023
【裁判案由】    過失致死
【裁判全文】
臺灣士林地方法院刑事判決             97年度交易字第271號
公  訴  人  臺灣士林地方法院檢察署檢察官
被      告  乙○○
選任辯護人  蔡岳泰律師
            陳柏廷律師
上列被告因過失致死案件，經檢察官提起公訴（97年度偵字第38
53號），本院判決如下：
    主  文
乙○○因過失致人於死，處有期徒刑柒月，緩刑貳年。
    事  實
一、乙○○於民國97年3 月3 日晚間某時，騎乘車牌號碼133 －
    BGB 號重型機車（下稱上開機車），沿臺北縣淡水鎮○○路
    ○ 段內側車道由南向北方向行駛，而於同日晚間7 時5 分許
    ，行經臺北縣淡水鎮○○路○ 段與新埔子4 鄰之路口欲左轉
    時，原應注意機器腳踏車行駛至交岔路口，其轉彎，應依標
    誌或標線之規定行駛，而依當時天候晴、夜間有照明、路面
    鋪裝柏油、乾燥無缺陷、無障礙物、視距良好等情況，並無
    不能注意之情事，竟疏未注意該路口設有機慢車兩段左轉之
    標誌，貿然逕行左轉，適有李柏勳騎乘車牌號碼CUN －962
    號重型機車亦沿臺北縣淡水鎮○○路○ 段內側車道由南向北
    方向自其後方行駛而來，乙○○見狀因避煞不及，而與李柏
    勳發生碰撞，致李柏勳人車倒地，而受有顱骨穹窿骨折，閉
    鎖性合併蜘蛛膜下硬腦膜下出血；受傷後之蜘蛛網膜下出血
    ，伴有意識喪失；外傷性顱內出血；多處表淺損傷、磨損或
    擦傷等傷害，嗣經送醫急救後，仍延至97年3 月6 日下午4
    時29分許不治死亡。乙○○於肇事後，在未被有偵查犯罪職
    權之機關或公務員發覺其為犯人前，即主動向臺北市政府警
    察局淡水分局交通分隊警員林信緯自首，進而接受本次裁判
    。
二、案經李柏勳之父甲○○訴由臺北縣政府警察局淡水分局報告
    臺灣士林地方法院檢察署檢察官偵查起訴。
    理  由
壹、證據能力部分：
    本案所引用之供述及非供述證據，經本院依法踐行調查證據
    程序，檢察官、被告及選任辯護人均不爭執各該證據之證據
    能力，且亦查無依法應排除其證據能力之情形，是後述所引
    用證據之證據能力均無疑義。
貳、實體部分：
一、訊據被告乙○○固坦認於上揭時、地，其騎乘上開機車未以
    兩段式左轉，逕行左轉而與被害人李柏勳發生踫撞，致被害
    人李柏勳發生死亡結果之事實，惟矢口否認有何過失致死犯
    行，辯稱：案發當時現場並未設有機車兩段式左轉之標誌，
    所以伊以為是可以直接左轉，係案發後伊才知道不可以逕行
    左轉云云。經查：
（一）上揭事實業據告訴人即被害人李柏勳之父甲○○於警詢時
      就被害人李柏勳係因本件車禍發生死亡結果一情指述在卷
      （見97年度相字第147 號相驗卷第14頁），且經目擊證人
      陳瀅吉、劉忠銘於檢察官訊問時分別就案發過程結證甚述
      （見上開相字卷第51頁），此外，復有警製道路交通事故
      現場圖、現場草圖、道路交通事故調查報告表（一）、（
      二）各1 份；馬偕紀念醫院（淡水院區）乙種診斷證明書
      1 紙，及車禍現場、車損照片30幀附卷可稽（附於上開相
      字卷第20至38頁；97年度偵字第3853號偵查卷第47頁）。
      而本件被害人確係李柏勳，其係因本件車禍受傷致死，亦
      經臺灣士林地方法院檢察署檢察官督同法醫師到場相驗鑑
      定屬實，製有勘（相）驗筆錄、相驗屍體證明書及法醫驗
      斷書各1 份附卷足憑（附於上開相字卷第47、57、58頁）
      。
（二）被告雖以前揭情詞置辯，惟於案發當時在案發地點路口前
      之道路旁確設有機慢車兩段左轉之標誌，且案發地點右前
      方路口亦設有機車待轉區，有卷附之現場照片可佐（附於
      上開相字卷第38頁），堪認被告上開所辯，顯與事實有間
      委無足取。
（三）按機器腳踏車行駛至交岔路口，其轉彎，應依標誌或標線
      之規定行駛，道路交通安全規則第99條第2 項定有明文，
      被告考領駕駛執照應對前開規定知之甚詳，被告騎乘機車
      自應遵守上開規定，並應負有前開注意義務，而參之肇事
      當時天候晴、夜間有照明、路面鋪裝柏油、乾燥無缺陷、
      無障礙物、視距良好等情況，有上開道路交通事故調查報
      告表在卷足按，並無不能注意之情事，被告竟仍疏未注意
      交通號誌之指示貿然逕行左轉，因而肇事致被害人李柏勳
      受有上述傷害而死亡，被告對本件車禍之發生顯有過失。
（四）又被害人李柏勳既係因本件車禍而受有顱骨穹窿骨折，閉
      鎖性合併蜘蛛膜下硬腦膜下出血；受傷後之蜘蛛網膜下出
      血，伴有意識喪失；外傷性顱內出血；多處表淺損傷、磨
      損或擦傷等傷害，嗣經送醫急救後，仍因傷重不治死亡，
      詳如前述，是被告之過失行為與被害人死亡結果間確具有
      因果關係。
（五）綜上，本件事證明確，被告上揭犯行足可認定，應依法論
      科。
二、被告乙○○因過失之行為致被害人李柏勳發生死亡結果，核
    其所為係犯刑法第276 條第1 項之過失致死罪。又被告於車
    禍發生後隨即向前來處理車禍事宜之臺北市政府警察局淡水
    分局交通分隊警員林信緯自首坦承肇事，接受裁判，有臺北
    市政府警察局淡水分局道路交通事故肇事人自首情形紀錄表
    1 紙附卷可佐（附於上開偵查卷第46頁），係對於未經發覺
    之罪自首而受裁判，故依刑法第62條前段規定減輕其刑。爰
    審酌被告駕車違規，以致肇事傷人性命，對被害人及家屬所
    造成之傷害，永遠無法復原，所為非是，及被告之過失程度
    、犯後態度，惟念被告事後已與被害人家屬成立和解，賠償
    其等所受損害，並依約給付完畢，有本院97年10月9 日審判
    筆錄1 份在卷可參，兼衡被告並無任何前科，有臺灣高等法
    院被告前案紀錄表1 紙在卷足佐，素行尚稱良好等一切情狀
    ，量處如主文所示之刑，以資懲儆。末查，被告未曾因故意
    犯罪受有期徒刑以上刑之宣告，有上開被告前案紀錄表在卷
    可考，其偶因過失罹犯本罪，致人死亡，經此次刑之宣告，
    應益知戒慎而無再犯之虞，再參以告訴人甲○○亦於本院審
    理中陳稱：伊願意接受被告當庭所為之道歉，若被告有依約
    給付和解金，伊願意給被告一個自新機會等語在卷（見本院
    97年9 月9 日審判筆錄），及被告年僅21歲，現仍為在學大
    學生等情，是本院認被告所受宣告刑以暫不執行為適當，爰
    依刑法第74條第1 項第1 款規定，併予宣告緩刑2 年，以啟
    自新。
據上論斷，應依刑事訴訟法第284 條之1 、第299 條第1 項前段
，刑法第276 條第1 項、第62條前段、第74條第1 項第1 款，刑
法施行法第1 條之1 第1 項、第2 項前段，判決如主文。
本案經檢察官余秉甄到庭執行職務。
中    華    民    國    97    年    10    月    23    日
                  交通法庭法  官  王美玲
以上正本證明與原本無異。
如不服本判決，應於收受送達後10日內向本院提出上訴書狀，其
未敘述上訴理由者，應於上訴期間屆滿後20日內向本院補提理由
書狀（均須按他造當事人之人數附繕本）。
                          書記官  林靜枝
中    華    民    國    97    年    10    月    23    日
附錄論罪科刑法條：
刑法第276 條第1 項：
  因過失致人於死者，處2 年以下有期徒刑、拘役或2 千元以下
  罰金。


司法院資訊處製作；財團法人民間司法改革基金會備份。
